【裁判字號】    89,訴,1303
【裁判日期】    891227
【裁判案由】    殺人未遂等
【裁判全文】
臺灣板橋地方法院刑事判決                        八十九年度訴字第一三三號
    公  訴  人  臺灣板橋地方法院檢察署檢察官
    被      告  乙○○
    指定辯護人 甲○
右列被告因殺人未遂等案件，經檢察官提起公訴（八十九年度偵字第一０六一一號）
，甲○判決如左：
    主  文
乙○○損壞公務員職務上掌管之物品，處有期徒刑伍月；又以超速及任意變換車道之
方法，致生往來之危險，處有期徒刑伍月；應執行有期徒刑捌月。其餘被訴竊盜部分
無罪。
    事  實
一、乙○○曾於民國八十九年間因傷害尊親屬案件，經臺灣桃園地方法院判處有期徒
    刑七月，緩刑三年；竟不知悔改，於八十九年五月三十日上午八時許，在桃園縣
    大溪鎮○○路○段一三一巷十四弄一號住處，飲用威士比一杯後（吐氣所含酒精
    成分僅為每公升０．０六毫克，尚未達於不能安全駕駛動力交通工具之酒醉狀態
    ），即駕駛其所有原車牌號碼為Ｌ七─二二七八號（已註銷）之自用小客車，懸
    掛號碼為Ｖ三─六三三九號之車牌（Ｖ三─六三三九號自小客車及車牌為全家保
    險代理人有限公司所有於八十八年八月二十三日十一時許失竊），沿國道三號公
    路由南往北方向行駛，欲至臺北縣永和市找人，途經國道三號公路三峽交流道附
    近，乙○○突然無故將車行駛至同向由潘忠勇所駕駛搭載劉佑國之車號為軍二─
    ０五軍用小客車左側，並連續對潘忠勇按鳴喇叭，執意潘忠勇所駕駛軍用小客車
    靠右行駛，乙○○並於國道三號公路北向五十公里處之三峽交流道北向匝道出口
    處，先行將自己所駕駛之自用小客車橫停於該出口處，而將潘忠勇所駕駛之軍用
    小客車攔停於國道三號公路三峽交流道北向匝道出口處之外側路肩，乙○○即下
    車向潘忠勇與劉佑國大聲叫罵，並以手中的毛巾作勢攻擊揮向劉佑國，經路人以
    無線電通報國道公路警察局勤務指揮中心後，適有內政部警政署國道公路警察局
    第六警察隊龍潭分隊警員丙○○、小隊長李福盛駕駛編號六五一號（車牌號碼Ｆ
    五─六０八五）之警用巡邏車正在附近補胎，據報即駕駛巡邏車前往國道三號公
    路三峽交流道北向匝道出口處處理，詎乙○○看到警用巡邏車前來，隨即上車以
    倒車方式將其所駕駛懸掛車牌號碼Ｖ三─六三三九號之自用小客車駛回國道三路
    公路北向車道，往北加速逃逸，丙○○、李福盛即駕駛編號六五一號警用巡邏車
    啟動警示燈及警報器自後追趕，丙○○、李福盛並持擴音器向乙○○喊話示意停
    車受檢，而依法執行警察巡邏職務，拒乙○○仍拒不停車，丙○○即將警用巡邏
    車駛往外側車道，與乙○○自用小客車併行，乙○○明知丙○○、李福盛係屬依
    法執行警察職務，即仍基於妨害公務之單一犯意，接續二次將所駕駛自用小客車
    往右靠向丙○○所駕駛警用巡邏車，企圖擦撞警用巡羅車，而施以強暴行為，幸
    經丙○○閃避得宜，丙○○即將警用巡邏車靠至路肩，向勤務中心請求支援後，
    再尾隨追趕，乙○○為逃避警用巡羅車之攔停，竟無視於當時行駛於高速公路上
    其他車輛之行車安全，逕以時速一百二十公里至一百三十公里之超速行駛於國道
    三號公路北向三峽至樹林間路段，並任意變換車道，以此方法造成其他車輛紛紛
    以緊急變換車道或急踩煞車之方式閃避乙○○之自用小客車，致生往來之危險，
    待駛至樹林收費站時，乙○○原本行駛於內側車道，又突然將車變換至最外側之
    大型車輛收費車道，丙○○見狀即加速將警用巡邏車先行通過收費站，準備在收
    費站外攔停乙○○，並有另一輛據報前來支援編號六五三號警用巡邏車已等候於
    樹林收費站外之路旁，乙○○見狀，又逕自將所駕駛自用小客車以橫向方向自收
    費站最外側之大型車道駛至內側第十號之自小客車收費車道，並直接衝過收費站
    ，丙○○所駕駛編號六五一號警用巡邏車適處於乙○○之前方，乙○○明知該編
    號六五一號警用巡羅車係屬警員職務上所掌管之物品，竟基於同前妨害公務之單
    一犯意，並基損壞之犯意，駕車往前衝撞由丙○○所駕駛編號六五一號警用巡邏
    車之右後方，經丙○○加速往前躲避，乙○○仍接續駕車再次往前衝撞編號六五
    一號警用巡邏車之車尾，致編號六五一號警用巡邏車後方凹陷損壞，乙○○即駕
    車繼續往北方向逃逸，編號六五一號與編號六五三號警用巡邏車則繼續尾隨追捕
    ，至北向四十四公里六百公尺處，編號六五一號警用巡邏車因受損無法行駛，由
    編號六五三號警用巡邏車繼續追捕，乙○○並自土城交流道駛下國道三號公路，
    直至八十九年五月三十日上午九時五十五分許，在臺北縣土城市○○路○段與明
    德路口時，因乙○○所駕駛車輛故障，始由尾隨在後之編號六五三號警用巡邏車
    上警員當場逮獲。
二、案經國道公路警察局第六警察隊報請臺灣板橋地方法院檢察署檢察官偵查起訴。
    理  由
甲、有罪部分：
一、訊據被告乙○○矢口否認有右揭妨害公務、公共危險及損壞公務員職務上掌管物
    品犯行，辯稱：伊當時有喝酒，意識模糊，且伊當時開車時速沒有開到一百，只
    有九十公里左右，伊沒有衝撞警車，是警察倒車攔伊的車子伊撞的，伊沒有加速
    開車，因為伊所駕駛自小客車懸掛的車牌不是伊的，所以伊才想要逃，伊攔下軍
    用小客車僅係以為那台車是伊朋友的，伊攔下發現不是，就走了，伊沒有拿毛巾
    打劉佑國，伊沒有企圖要撞警察，伊只是要逃逸而已云云，惟查，右揭事實業據
    證人劉佑國、潘忠勇於警訊、證人即國道公路警察局第六警察隊龍潭分隊小隊長
    李福盛於偵查及證人即國道公路警察局第六警察隊龍潭分隊警員丙○○於偵查及
    甲○調查時分別證述綦詳，並有酒精測試值表一份、報告書一份、內政部警政署
    國道公路警察局舉發違反道路交通管理事件通知單影本二紙、現場及車損照片七
    幀附卷足稽佐證，又參諸被告曾於偵查中供承：當時因為心裡很害怕，所以才加
    速逃逸，又因當時心裡很亂，才駕車衝撞警察，伊當時時速約一百公里左右，伊
    被追逐時有在高速公路上任意飆行，伊知道如此行為會造成其他駕駛人交通往來
    之危險，在收費站時因心裡還是很亂，所以才沒停下來，伊駕車撞擊警用巡邏車
    後，又倒車再撞擊一次，共撞了二次，當時伊沒有酒醉，伊雖有飲酒，但意識還
    很清醒等語（見偵查卷第三十一頁至第三十二頁背面），顯與證人丙○○、李福
    盛之證詞情節大致吻合，則被告於該次偵查中之自白自屬可採，堪認被告事後翻
    異前詞，僅係卸飾之詞，不足採信。綜上所述，本件事證明確，被告犯行洵堪認
    定，應予依法論處。
二、核被告乙○○所為係犯刑法第一百三十五條第一項之強暴妨害公務執行罪、同法
    第一百三十八條之損壞公務員職務上掌管物品罪、同法第一百八十五條第一項之
    以他法妨害公眾往來安全罪；又被告多次以企圖擦撞警用巡邏車及直接衝撞警用
    巡邏車等強暴方式妨害警察執行職務之行為，應係出於妨害公務之單一犯意，接
    續為之，其各個舉動，不過為其強暴妨害公務執行犯行之一部分，而屬接續犯，
    公訴人認係連續犯，顯有誤會。又按強暴妨害公務執行罪為妨害國家法益之犯罪
    ，其直接受害者係執行之公務，故被告雖施強暴於警員丙○○及李福盛二人，仍
    僅論以一強暴妨害公務執行罪，附予敘明。又被告所犯前開強暴妨害公務執行罪
    及損壞公務員職務上掌管物品罪間，屬一行為觸犯二罪名，為想像競合犯，應依
    刑法第五十五條之規定，從較重之損壞公務員職務上掌管物品罪處斷；又被告所
    犯前揭損壞公務員職務上掌管物品罪與以他法妨害公眾往來安全罪間，犯意各別
    ，行為互殊，應予分論併罰。爰審酌被告乙○○竟對於執行公務之警員施強暴行
    為，恣意挑戰公權力，處刑自不宜寬縱，暨其犯罪動機、目的、所生危害及犯後
    仍未有悔意等一切情狀，各量處如主文所示之刑，並定其應執行刑，以示懲儆。
三、公訴意旨另以：被告乙○○於前揭時地，為逃避內政部警政署國道公路警察局第
    六警察隊龍潭分隊警員丙○○、小隊長李福盛之追捕，以時速一百二十公里左右
    之高速，駕車猛然向由丙○○所駕駛編號六五一號搭載李福盛之巡邏車左側撞擊
    ，幸丙○○閃避得宜而未果，嗣於通過樹林收費站後，又以時速一百公里左右之
    高速，駕車衝撞當時行駛於其前方之編號六五一號警用巡邏車之右後方二次，致
    編號六五一號警用巡邏車後方凹陷損壞之行為，係涉有刑法第二百七十一條第二
    項、第一項之殺人未遂罪嫌云云。惟按犯罪事實應依證據認定之，無證據不得推
    定其犯罪事實，刑事訴訟法第一百五十四條定有明文。公訴人認被告涉有前揭罪
    嫌，係以被告坦承不諱、被害人即證人丙○○、李福盛之證詞、職務報告書及車
    損照片七幀為其論據；被告乙○○則堅決否認有殺人之犯意，辯稱：是警察倒車
    攔伊的車子，伊才撞到警察的車子，伊沒有加速開車，伊沒有企圖撞警察，伊只
    是要逃而已云云，經查，被告於右揭時地以一百二十到一百三十公里之高速駕駛
    車輛，並企圖往右側撞編號六五一號巡邏車未果，及於通過樹林收費站後，接續
    二次自後衝撞該編號六五一號巡邏車，致該巡邏車後方凹陷損壞等情，業據被害
    人即證人李尉文、李福盛於證述屬實，並有李尉文書立之報告書乙份附於偵查卷
    可稽，是被告前揭所辯未超速及未追撞巡邏車之詞顯不足採，然查被告前揭高速
    駕車行駛之行為，本意僅係為逃避警察之追捕，已如前揭論罪部分所述，尚難謂
    被告高速駕車行為之初係存有殺人之故意，況且，參諸被害人即證人丙○○於甲
    ○證稱：伊開車繞到被告車子的右邊，並用手勢叫他停車，他也不聽，並且開車
    往右靠，企圖撞伊的車子，連續二次，伊就開車靠到路肩，請求支援，被告衝過
    樹林收費站時，伊的車子剛好在他的前面，伊見他有衝撞伊車子的意思，伊就開
    車閃避，但他還是撞到伊車子的右後方，後來伊就趕快把車子開走，但被告還是
    開車緊追在伊車子後面，並且開車衝撞伊車尾，他撞伊車之後，又加速開車逃逸
    等語（見甲○八十九年八月二十九日訊問筆錄），是以被告一開始僅係作勢欲側
    撞該由丙○○所駕駛編號六五一號巡邏車，並未確實往右擦撞該編號六五一號巡
    邏車，又嗣後被告雖接續二次自後衝撞該編號六五一號巡邏車後方，惟被告隨即
    駕車逃逸，並未繼續追撞該巡邏車，足徵被告應未有致該編號六五一號巡邏車及
    其內之警員車毀人亡之殺人犯意可言。再者，觀諸卷附編號六五一號巡邏車及被
    告所駕駛車輛之車損照片，編號六五一之巡邏車除後保險桿及行李箱右後方凹陷
    外，車身及左側行李箱蓋上方，尚屬完整，並未變形或受損，而被告所駕駛自小
    客車則除前方保險桿部位之車頭部分毀損外，車身及引擎蓋亦均屬完整，益徵被
    告當時自後衝撞編號六五一號巡邏車之撞擊力，尚非鉅大，應無藉此使巡邏車內
    警員受創死亡之意思，是被告所辯僅係為駕車逃逸等語，應堪採信。又遍觀全案
    卷，被告於警訊、偵查僅就高速駕車衝撞巡邏車逃逸之行為自白，並無就殺人未
    遂之行為有所自白，公訴人認被告就已坦承不諱，容有誤會。此外，復查無其他
    積極證據，足資認定被告有公訴意旨所指之前揭殺人未遂犯行，此部分本應為被
    告無罪之諭知，因公訴人認被告殺人未遂部份與前揭論罪之強暴妨害公務執行及
    損壞公務員職務上掌管物品罪部分有想像競合之裁判上一罪關係，爰不另為無罪
    之諭知，併予敘明。
乙、無罪部分：
一、公訴意旨略以：被告乙○○於八十八年八月二十三日上午十一時許，在桃園縣大
    溪鎮○○路、復興路口、竊取謝凱柏所有車牌號碼Ｖ三－六三三九號自小客車，
    並將其上之車牌取下，裝在其所有業於八十八年六月二十六日遭註銷之車牌號碼
    為Ｌ七－二二七八號自小客車上使用，因認被告涉有刑法第三百二十條第一項之
    竊盜罪嫌云云。
二、公訴意旨認被告乙○○有前揭竊盜犯行，無非以車輛失竊查詢表，暨該車號ｖ三
    ─六三九九號自小客車於八十八年八月二十三日失竊，被告竟自承於八十九年五
    月中旬在草叢拾獲車牌時，車牌仍非常新，顯屬可疑等語，為其論據；訊據被告
    則堅決否認有前揭竊盜犯行，並辯稱：Ｖ三─六三三九號車不是伊偷的，車牌是
    伊撿到的，伊在桃園縣大溪鎮○○路的一家釣蝦場前面草叢撿到的等語。
三、按犯罪事實應依證據認定之，無證據不得推定其犯罪事實，刑事訴訟法第一百五
    十四條定有明文。所謂認定犯罪事實之證據，係指足以認定被告確有犯罪行為之
    積極證據而言，該項證據自須適合於被告犯罪事實認定，始得採為斷罪資料。又
    苟未能發現相當證據，或證據不足以證明，自不能以推測或擬制之方法，以為裁
    判基礎，亦分別有最高法院二十九年度上字第三一０五號及同院四十年度台上字
    第八六號判例意旨可資參照。又按法院如欲認定被告有罪時，應得有確切之心證
    ，而不得存有任何合理之可疑，否則法院如已盡其調查證據之能事，就起訴之事
    實，仍存有合理之可疑而不能獲得確切之心證時，仍應為被告無罪之判決，此乃
    刑事訴訟制度證據裁判主義之基本精神。
四、經查，被告自警訊、偵查及甲○審理時均堅決否認有竊取該車號為Ｖ三─六三三
    九號自小客車之行為，並於偵查及甲○審理時均辯稱：該車號Ｖ三─六三三九號
    車牌是伊在桃園縣大溪鎮○○路上之一家釣蝦場前之草叢中拾獲等語，而證人即
    車號Ｖ三─六三三九號自小客車之所有人全家保險代理人有限公司之負責人張瑞
    貞於警訊時則證稱：該車是伊公司所有，平時是公司職員使用，曾於八十八年八
    月二十三日十一時許失竊，由伊公司職員丁○○向桃園縣警察局大溪分局南雅派
    出所報案，又於八十八年八月二十三日十八時尋獲，但尋獲時二面車牌都不在車
    上，伊不知是何人竊取等語，及證人丁○○於八十八年八月二十三日前往桃園縣
    警察局大溪分局南雅派出所領取尋獲之車輛時，於警訊時亦證稱：尋獲之Ｖ三─
    六三三九號自小客車是伊於八十八年八月二十三日十一時三十分許在大溪鎮○○
    路、文化路口所失竊之自小客車等語，渠等二人均僅陳述自小客車失竊之時、地
    ，並未明確指證被告有竊盜之犯行，另車輛失竊查詢表，亦僅能證明該Ｖ三─六
    三三九號自小客車曾於八十八年八月二十三日十一時許，在桃園縣大溪鎮○○路
    、文化路口失竊，嗣於八十八年八月二十四日十二時二十七分許，在桃園縣大溪
    鎮○○街口，經警尋獲等情，及扣案之車號Ｖ三─六三三九號車牌二面亦僅能證
    明被告為警查獲時係將該二面車牌懸掛於自己所有原車牌已註銷之車號Ｌ七─二
    二七八號自小客車上行駛，均無法證明該車號Ｖ三─六三三九號自小客車，甚或
    二面車牌確係被告所竊取。又被告雖於偵查中自承其於草叢中拾獲到該二面車牌
    時車牌仍然很新等語，然車牌是否很新，本與車牌是否即係被告於八十八年八月
    二十三日所竊取，並無直接之關聯，縱然被告所稱其於八十九年五月中旬拾獲車
    牌之時，與該車牌失竊之八十八年八月二十三日，相隔近九月，若車牌自始棄置
    於草叢中，要無可能仍然很新之狀況，惟該二面車牌亦有可能係由他人所竊取後
    ，於八十九年五月中旬始丟棄於草叢，實難遽以被告自承拾獲之車牌仍屬很新，
    即推論被告有竊取該車號Ｖ三─六三三九號自小客車及車牌之犯行（至被告是否
    有侵占遺失物或收受贓物犯行，與檢察官起訴之事實，並無裁判上一罪或實質上
    一罪之關係，甲○無法審究），甲○已盡調查證據之能事，就公訴意旨所指被告
    竊盜之犯行，仍存有合理之可疑，依罪疑惟輕之證據法則，自不能僅憑車輛失竊
    查詢表、車牌仍然很新等情，即遽認被告有前揭竊盜犯行，此外復查無其他積極
    證據足資證明被告有前揭公訴意旨所指之竊盜犯行，揆諸前揭說明，自應為被告
    無罪之諭知。
據上論斷，應依刑事訴訟法第二百九十九條第一項前段、第三百零一條第一項，刑法
第一百三十八條、第一百三十五條第一項、第一百八十五條第一項、第五十五條、第
五十一條第五款，罰金罰鍰提高標準條例第一條前段，判決如主文。
本案經檢察官謝宗輔到庭執行職務
中      華      民      國      八十九      年    十二    月  二十七    日
                                  臺灣板橋地方法院刑事第六庭
                                          法  官  葉  靜  芳
右正本證明與原本無異。
如不服本判決，應於判決送達後十日內向甲○提出上訴狀 (應附繕本) 。
                                          書記官  黃  大  千
中      華      民      國        九十      年      一    月     二     日
附錄本判決論罪法條：
刑法第一百三十八條
毀棄、損壞或隱匿公務員職務上掌管或委託第三人掌管之文書、圖畫、物品，或致令
不堪用者，處五年以下有期徒刑。
刑法第一百三十五條
對於公務員依法執行職務時，施強暴脅迫者，處三年以下有期徒刑、拘役或三百元以
下罰金。
意圖使公務員執行一定之職務或妨害其依法執行一定之職務或使公務員辭職而施強暴
脅迫者亦同。
犯前二項之罪，因而致公務員於死者，處無期徒刑或七年以上有期徒刑；致重傷者，
處三年以上、十年以下有期徒刑。
刑法第一百八十五條
損壞或壅塞陸路、水路、橋樑或其他公眾往來之設備或以他法致生往來危險者，處五
年以下有期徒刑，拘役或五百元以下罰金。
因而致人於死者，處無期徒刑或七年以上有期徒刑；致重傷者，處三年以上、十年以
下有期徒刑。
第一項之未遂犯罰之。


司法院資訊處製作；財團法人民間司法改革基金會備份。
